臺灣雲林地方法院民事判決　　　　　　 100年度家訴字第12號
原　　　告　台新國際商業銀行股份有限公司
代　表　人　蔡榮棟
被　　　告　洪德文
　　　　　　洪林春月
上列當事人間請求宣告改用分別財產制事件，本院於中華民國10
0 年06月28日言詞辯論終結，判決如下：
    主      文
宣告被告洪德文與被告洪林春月間之夫妻財產制改用分別財產制
。
訴訟費用新臺幣參仟元由被告負擔。
    事實及理由
壹、兩造之陳述：
一、原告方面：
（一）起訴主張：被告洪德文與被告洪林春月為夫妻關係，迄未
      訂立夫妻財產制契約，被告洪德文積欠原告新臺幣（下同
      ）283,258 元及其中264,292 元自民國96年07月01日起至
      清償日止按週年利率百分之20計算之利息，迄今尚未清償
      ，期間迭經原告數次對被告洪德文催索，惟被告洪德文均
      置之不理，拒不償還上開債務，後經原告向臺灣臺中地方
      法院（原告誤載為本院）聲請強制執行，惟執行無效果，
      而經該院發還本院（原告誤載為臺灣臺南地方法院）所核
      發之96年度促字第16599 號支付命令及確定證明書。然經
      原告向國稅局調閱被告洪德文之最新年度財產所得資料，
      發現被告洪德文名下僅有汽車一輛，依現值無法清償債權
      ，且原告亦無法尋得該車輛以供執行，變賣受償，被告洪
      德文名下雖已無可供扣押執行之財產，但被告洪林春月名
      下仍有不動產，為保障債權人之權益，爰依民法第1011條
      規定，請求宣告被告改用分別財產制等語。並聲明：如主
      文所示。
（二）對被告抗辯之陳述：被告洪林春月尚貸款未繳還，不動產
      亦有設定抵押，但經原告先做鑑定估算其不動產之價值大
      約有330 萬元左右，不知被告洪林春月所稱不到200 萬元
      是如何計算，縱有積欠250 萬元之貸款，然仍有80萬元之
      殘值，自仍有訴訟之利益等語。
二、被告洪德文方面：被告洪德文目前中風沒有辦法工作，還有
    積欠好幾家銀行貸款，如果被告洪林春月的財產分配給被告
    洪德文一半，則被告洪德文沒有能力繳納貸款，不動產還是
    會被查封拍賣云云置辯。
三、被告洪林春月方面：被告洪林春月雖仍有不動產，但價值現
    在已經賣不到200 萬元，且尚有積欠國泰人壽保險股份有限
    公司及私人貸款約250 萬元，以及積欠會錢，而被告洪林春
    月除工作外，尚要照顧目前中風的被告洪德文，況且，被告
    洪德文去銀行借錢之事，被告洪林春月也不知情，且其結婚
    10多年也不曾賺錢回家云云置辯。
貳、本院得心證之理由：
一、原告主張之上開事實，業據其提出戶籍謄本、本院96年度促
    字第16599 號支付命令暨臺灣臺中地方法院執行戳記、確定
    證明書、支付命令聲請狀、本院夫妻財產制登記資料查詢、
    被告洪德文調件明細表等件影本為證，並經本院調閱被告二
    人之全戶戶籍資料查詢結果、被告洪林春月之98年度及99年
    度稅務電子閘門財產所得調件明細表等件查核無訛，且為被
    告二人所不否認，自堪信原告上開主張應為真實。至於被告
    洪林春月辯稱其雖仍有不動產，但價值現在已經賣不到200
    萬元，且尚有積欠國泰人壽保險股份有限公司及私人貸款約
    250 萬元云云，就積欠貸款部分，有土地及建物登記謄本在
    卷可稽，且為原告所不否認，堪可採信；惟就不動產價值部
    分，則未據其提出任何積極證據資料以為佐證，且據原告所
    提出經不動產估價師林富健鑑價之房貸預估單之記載，該不
    動產之現值仍有330 萬元，是被告洪林春月此部分之抗辯，
    委不足採。
二、按夫妻未以契約訂立夫妻財產制者，除本法另有規定外，以
    法定財產制為其夫妻財產制，民法第1005條定有明文。又債
    權人對於夫妻一方之財產已為扣押，而未得受清償時，法院
    因債權人之聲請，得宣告改用分別財產制，民法第1011條亦
    定有明文。所謂未得受清償，包括全無可扣押之物或所扣押
    之物數量不足，及所扣押之財產不足清償該為扣押之債權人
    債權等情形，最高法院89年度臺上字第854 號判決意旨可供
    參照。此法條立法意旨，為貫徹物權法定主義及保護交易安
    全，同時避免夫妻藉登記夫妻財產制之方式，逃避債權人之
    強制執行。
三、經查，本件被告洪德文、洪林春月間婚後未約定夫妻財產制，
    自應以法定財產制為其夫妻財產制，現因原告即債權人對於
    被告洪德文取得執行名義後，經調閱被告洪德文之財產資料
    ，雖仍有汽車一輛（車牌號碼：UZ-6213 號），但其係西元
    1988年出廠之汽車，迄今業已23年，已無甚多殘餘價值，復
    查無其他財產可供執行，而無法清償原告之債權。又被告洪
    林春月名下尚有不動產，且其財產價值大於負債，即有宣告
    改用分別財產制，予以分配夫妻剩餘財產之實益。是揆諸前
    揭規定及說明，原告請求宣告被告洪德文與被告洪林春月間
    之夫妻財產制應改用分別財產制，即屬有據，應予准許。
四、兩造其餘攻擊或防禦方法及舉證，經審酌後均不影響本院所
    為前開判斷，爰不再逐一論述，附此敘明。
、據上論結，本件原告之訴為有理由，依民事訴訟法第78條、
    第85條第1 項前段，判決如主文。
中    華    民    國   100    年    7     月    12    日
                      家事法庭  法  官  黃瑞井
以上正本係照原本作成。
如對本判決上訴，須於判決送達後20日內向本院提出上訴狀（須
附繕本），並需繳納上訴費用新臺幣4,500 元。
中    華    民    國   100    年    7     月    12    日
                                書記官  鄭國銘